臺灣臺北地方法院刑事判決　　　　　　　　　　　　九十一年度訴緝字第一二三號
　　公　訴　人　臺灣臺北地方法院檢察署檢察官
　　被　　　告　甲○○
右列被告因違反毒品危害防制條例案件，經檢察官提起公訴（九十年度毒偵字第二九
一九號）及移送併案審理（九十一年度毒偵字第一四五三號），本院判決如左：
    主  文
甲○○連續施用第一級毒品，處有期徒刑拾月。
扣案之第一級毒品海洛因壹包（淨重零點零捌公克）、貳小包（重量不詳）及殘留第
一級毒品海洛因之注射針筒壹支、殘渣袋參個（殘渣量微無法秤重），均沒收銷燬之
。又扣案注射針筒參支、橡皮管壹條、塑膠吸管壹支、鐵湯匙壹支均沒收之。
    事  實
一、甲○○前於民國八十九年間因施用毒品案件，經本院於同年八月二十四日以八十
    九年度毒聲字第二０六八號裁定送觀察、勒戒後，因認有繼續施用毒品之傾向，
    經臺灣臺北地方法院檢察署檢察官聲請本院於八十九年九月十一日以八十九年度
    毒聲字第二二四五號裁定令入戒治處所施以強制戒治一年，後強制戒治成效經評
    定合格，認無繼續戒治之必要，本院乃於九十年一月二十九日以九十年度毒聲字
    第二０七號裁定停止戒治，所餘戒治期間付保護管束，並自九十年六月一日起交
    付保護管束，嗣至同年九月十七日保護管束期滿未經撤銷，視為強制戒治期滿，
    由臺灣臺北地方法院檢察署檢察官於九十年十月二十三日以九十年度戒毒偵字第
    二二七號不起訴處分確定在案；詎猶不思悔過、遠離毒品，明知海洛因業經公告
    列為毒品危害防制條例第二條第二項第一款之第一級毒品，不得非法持有、施用
    ，於前揭不起訴處分確定後五年內，竟仍基於施用第一級毒品海洛因之概括犯意
    ，自九十年十月底某日起至九十一年七月十五日下午三時許止，分別在台北市○
    ○區○○路三段二四一號一樓住處及同市○○區○○街朋友住處內，以針筒注射
    手臂皮膚之方式，非法施用第一級毒品海洛因多次，每日約施用三次，為警於九
    十年十一月九日下午一時三十分許，在台北市○○區○○街一三五巷二十六弄口
    查獲，並扣得甲○○所有供施用之第一級毒品海洛因一包（淨重零點零八公克、
    包裝重零點二三公克）及所有供施用海洛因所用之注射針筒一支（內含海洛因殘
    渣，無法秤重）；迨九十一年七月十五日下午五時四十五分許，在其台北市○○
    區○○路三段二四一號一樓住處，復為警查獲並扣得其所有供施用之第一級毒品
    海洛因二小包（重量不詳，詳見理由後述）及供施用海洛因所用之注射針筒三支
    、殘渣袋三個（內含海洛因殘渣，無法秤重）、橡皮管一條、塑膠吸管一支、鐵
    湯匙一支。案經員警先後二次採集其尿液檢體（編號：四０九一號、００一七０
    二號）函請法務部調查局及台北市立療養院鑑定後，判認確呈嗎啡陽性反應，始
    查知上情，並經臺灣臺北地方法院檢察署檢察官聲請本院於九十一年二月十八日
    以九十一年度毒聲字第三二０號裁定令入戒治處所施以強制戒治一年確定在案。
二、案經台北市政府警察局文山第二分局報請臺灣臺北地方法院檢察官偵查起訴及台
    北市政府警察局移請臺灣臺北地方法院檢察署檢察官移送本院併案審理。
    理  由
一、訊據被告甲○○對於右揭犯罪事實，於本院審理中坦承：「（問：是否認罪？）
    認罪。（問：不起訴處分之後自何時開始又開始施用海洛因？）十月底左右。（
    問：最後一次何時施用？）被查獲當天早上十點多有打。（問：施用方法為何？
    ）使用針筒注射手臂皮膚。（問：從不起訴處分到查獲止，施用多少次？）我交
    保後一直施用到被查獲止，一天打三次。‧‧‧（問：最後一次施用何時？）九
    十一年七月十五日下午三點多，五點多被查獲的。（問：從不起訴處分到今年七
    月十五日下午被查獲止，都在何處施用？）朋友文山區○○街家中〔詳細地址不
    詳〕及興隆路家中施用。（問：扣案針筒是否你用來施打海洛因？）是。（問：
    查扣之海洛因是否你施用剩下的？）是。」、「（問：對九十一年七月十五日扣
    案之針筒、橡皮管、吸管、湯匙有何意見《提示》？）都是我所有，用來施打海
    洛因所用之物」等語不諱（見本院九十一年度訴緝字第一二三號卷附九十一年七
    月二十五日審判筆錄第二頁、第三頁、九十一年九月二十六日審判筆錄第二頁）
    。經查：
    （一）扣案為警於九十一年十一月九日查扣之白色粉末一包，經台北市政府警察
          局文山第二分局萬盛派出所以聯勤二０四廠製造之煙毒品檢驗Ａ包試劑初
          步檢驗結果呈嗎啡、海洛因反應，再送請法務部調查局，以化學呈色法及
          氣象層析質譜分析法檢驗結果，認定確含有第一級第六項毒品海洛因成分
          ，淨重零點零八公克（包裝重零點二三公克），有台北市政府文山第二分
          局查獲涉嫌毒品危害防制條例毒品初步鑑驗報告單、法務部調查局（九十
          ）陸（一）00000000號鑑定通知書、扣押物品清單各一紙、照片
          二張附卷可稽（見九十年度毒偵字第二九一九號偵查卷第十頁、第四十頁
          、第三十八頁、第十一頁、第十二頁）；而員警另於九十一年七月十五日
          扣押之白色粉末二小包為第一級毒品海洛因（因法務部調查局將上開扣案
          之海洛因二小包與自案外人梁家麟身上查扣之海洛因四小包混合秤重，故
          本件扣案海洛因二小包之重量不詳），亦經台北市政府警察局文山第一分
          局警備隊及法務部調查局先後鑑定屬實，並有卷附台北市政府警察局文山
          第一分局查獲涉嫌毒品危害防制條例毒品初步鑑驗報告單及法務部調查局
          九十年九月六日調科壹字第０二０００五五０二號鑑定通知書各一紙足憑
          （見九十一年度毒偵字第一四五二號偵查卷第三十二頁）。足認上開扣案
          之白色粉末三包均屬依法不得持有、施用之第一級毒品海洛因無誤。
    （二）次查，員警於九十年十一月九日下午四時許所採集之被告尿液檢體（編號
          ：四０九一號），經法務部調查局以螢光偏極免疫分析法篩驗後，再以氣
          相層析質譜儀分析法作游離嗎啡檢驗加以確認，檢驗結果為嗎啡陽性反應
          ；而另於九十一年七月十五日下午十時許所採集之被告尿液檢體（編號：
          ００一七０二號）經台北市立療養院以酵素免疫分析法及薄層層析法檢驗
          結果，亦呈嗎啡陽性反應，有偵查卷附台北市政府文山第一分局採尿存根
          、法務部調查局調科壹字第九００八七三七一號檢驗通知書（見九十年度
          毒偵字第二九一九號偵查卷第三十頁、第四十二頁）及本院卷附台北市政
          府警察局文山第一分局煙毒麻藥案尿液委驗單、台北市立療養院煙毒尿液
          檢驗報告書足參。又扣案之注射針筒一支，經送法務部調查局以氣相層析
          質普儀分析法及化學分析法檢驗結果，確有第一級毒品海洛因殘留（無法
          秤重），有本院九十年度訴字第一五四號卷附之法務部調查局九十一年三
          月十八日調科壹字第０九一００一０三五四號檢驗通知書可憑。此外，並
          有注射針筒三支、殘渣袋三個（內含海洛因殘渣，無法秤重）、橡皮管一
          條、塑膠吸管一支、鐵湯匙一支及扣押物品清單、贓證物品清單各一紙、
          照片三張在卷足稽（見九十年度毒偵字第二九一九號偵查卷第三十九頁、
          第四十一頁、第十二頁、第十三頁、九十一年度毒偵字第一四五二號偵查
          卷第六頁、第三十一頁）。堪認被告於本院審理中自白其於右揭時地多次
          以針筒注射皮膚之方式施用海洛因一節，確與事實相符，可以採為證據。
    （三）被告前於八十九年間因施用毒品案件，經本院於同年八月二十四日以八十
          九年度毒聲字第二０六八號裁定送觀察、勒戒後，因認有繼續施用毒品之
          傾向，經臺灣臺北地方法院檢察署檢察官聲請本院於八十九年九月十一日
          以八十九年度毒聲字第二二四五號裁定令入戒治處所施以強制戒治一年，
          後強制戒治成效經評定合格，認無繼續戒治之必要，本院乃於九十年一月
          二十九日以九十年度毒聲字第二０七號裁定停止戒治，所餘戒治期間付保
          護管束，並自九十年六月一日起交付保護管束，嗣至同年九月十七日保護
          管束期滿未經撤銷，視為強制戒治期滿，由臺灣臺北地方法院檢察署檢察
          官於九十年十月二十三日以九十年度戒毒偵字第二二七號不起訴處分確定
          在案，有臺灣臺北地方法院檢察署檢察官九十年度戒毒偵字第二二七號不
          起訴處分書、臺灣高等法院被告全國前案紀錄表、臺灣高等法院檢察署刑
          案紀錄簡覆表、臺灣高等法院檢察署全國施用毒品案件紀錄表、法務部在
          監在押資料表各一份附卷可按。被告前因施用毒品犯行，經觀察、勒戒認
          有繼續施用傾向經強制戒治期滿，由檢察官為不起訴處分後，五年內再犯
          本件施用第一級毒品海洛因之事證明確，其前揭犯行堪以認定，應予依法
          論科。
二、按海洛因屬毒品危害防制條例第二條第二項第一款所列之第一級毒品，施用海洛
    因之行為，應依該條例第十條第一項施用第一級毒品罪論處；而犯該條例第十條
    施用第一級、第二級毒品之罪者，檢察官應先將被告送勒戒處所觀察、勒戒，經
    觀察、勒戒後，有繼續施用毒品傾向者，應由檢察官聲請法院令入戒治處所施以
    強制戒治，且強制戒治執行已滿三月，戒治處所認無繼續戒治之必要者，得檢具
    事證，報由檢察官聲請法院裁定停止戒治，戒治期間應付保護管束，期滿未經撤
    銷者，視為強制戒治期滿，又交付保護管束期滿，應由檢察官為不起訴之處分，
    該不起訴之處分後，五年內再犯第十條之罪者，則不適用前開規定，但應由檢察
    官聲請法院裁定先令入戒治處所施以強制戒治，此觀諸毒品危害防制條例第二十
    條第一項、第二項中段、第二十二條第一項、第二項前段、第二十三條第一項、
    第二項前段、中段之規定自明。本件被告前因施用毒品犯行，經觀察、勒戒認有
    繼續施用傾向經強制戒治期滿，並由檢察官為不起訴處分後，五年內再犯本件毒
    品危害防制條例第十條第一項施用第一級毒品海洛因之罪，揆諸前揭規定，即應
    由檢察官聲請法院裁定令入戒治處所施以強制戒治，並將其持有、施用毒品之犯
    行提起公訴。
三、核被告所為，係犯毒品危害防制條例第十條第一項施用第一級毒品罪。被告因施
    用第一級毒品而持有第一級毒品之低度行為，為施用之高度行為所吸收，不另論
    罪。被告先後多次施用第一級毒品海洛因之行為，時間緊接，反覆為之，所犯係
    同一罪名之罪，顯係基於概括之犯意為之，應依連續犯之規定論以一罪，並加重
    其刑。公訴人雖僅就被告於九十年十一月九日下午四時許採尿前二十四小時內，
    施用第一級毒品海洛因之犯行提起公訴，然與前開其他施用海洛因之犯行間，既
    有連續犯之裁判上一罪關係，自為起訴效力所及，本院應併予審理。爰審酌被告
    前曾因施用毒品觸法，經查獲後送強制戒治一年仍未戒絕，隨即再犯，且施用次
    數高達一日三次，顯未因強制戒治處分而決心戒斷毒癮，惟念其所生危害係戕害
    己身之健康，尚未嚴重破壞社會秩序或侵害他人法益，及其犯罪後坦承犯行等一
    切情狀，本院認公訴人具體請求量處有期徒刑十月，洵屬允當，爰量處如主文所
    示之刑，以示懲儆。扣案之第一級毒品海洛因一包（淨重零點零八公克、包裝重
    零點二三公克）及二小包（重量不詳），依毒品危害防制條例第十八條第一項前
    段之規定沒收銷燬之；扣案之注射針筒一支及殘渣袋三個均有第一級毒品海洛因
    殘渣殘留（無法秤重），因難以分離，併依毒品危害防制條例第十八條第一項前
    段沒收銷燬之。另其他扣案之注射針筒三支、橡皮管一條、塑膠吸管一支、鐵湯
    匙一支均為被告所有供施用海洛因所用之物，業經被告供承在卷，均依刑法第三
    十八條第一項第二款宣告沒收。至為警於九十一年七月十五日查扣之海洛因四小
    包、分裝袋二十二個、新台幣一千元，與本件被告施用第一級毒品海洛因犯行無
    關，有證人梁家麟、鄒易運警訊中證詞（見九十一年度毒偵字第一四五二號偵查
    卷第七頁、第八頁、第二十頁）及被告於本院審理中供述（見本院九十一年度訴
    緝字第一二三號卷附九十一年九月二十六日審判筆錄第二頁）可憑，應由檢察官
    另行處理，本院尚不得併予宣告沒收或沒收銷燬之。
據上論斷，應依刑事訴訟法第二百九十九條第一項前段，毒品危害防制條例第十條第
一項、第十八條第一項前段，刑法第十一條、第五十六條、第三十八條第一項第二款
，判決如主文。
本案經檢察官陳弘杰到庭執行職務
中      華      民      國    九十一    年      九      月     三十     日
                                    臺灣臺北地方法院刑事第六庭
                                        法  官  吳  秋  宏
右正本證明與原本無異。
如不服本判決，得自收受送達之日起十日內，向本院提起上訴。
                                        書記官  林  碧  華
中      華      民      國    九十一    年      九      月     三十     日
附錄本案論罪科刑法條全文：
毒品危害防制條例第十條第一項
施用第一級毒品者，處六月以上五年以下有期徒刑
